臺灣臺南地方法院交通事件裁定　　　　　　　　　　　九十三年度交聲字第二九號
　　移 送機 關　交通部公路總局嘉義區監理所臺南監理站
　　受 處分 人
　　即 異議 人　甲○○
右列受處分人因違反道路交通管理處罰條例案件，對於交通部公路總局嘉義區監理所
臺南監理站民國九十三年一月六日所為之裁決處分（處分案號：嘉監南字第裁七四—
Ｚ00000000號），聲明異議，本院裁定如左：
    主  文
原處分撤銷。
甲○○不罰。
    理  由
一、原處分意旨略以：本件受處分人即異議人甲○○於民國九十二年十一月十一日六
    時十八分許，駕駛車牌號碼ＯＱ─四三九號營業貨運曳引車，在行經速限九十公
    里之國道一號公路北向一三一˙二公里處時，為警以雷射槍測速器測獲該輛貨運
    曳引車之行車時速高達一０三公里，已超速十三公里，經國道公路警察局第二警
    察隊警員予以製單舉發。移送機關即交通部公路總局嘉義區監理所台南監理站經
    查證後，認異議人違規屬實，乃依道路交通管理處罰條例第三十三條第一項之規
    定，裁處異議人罰緩新台幣三千元，並依第六十三條第一項規定記違規點數一點
    等語。
二、聲明異議意旨則略以：受處分人即異議人甲○○雖有於九十二年十一月十一日六
    時十八分許，駕駛車牌號碼ＯＱ—四三九號營業貨運曳引車，行經最高速限為時
    速九十公里之國道一號高速公路北向一三一‧二公里處，然異議人於上開貨運曳
    引車上裝設有時速紀錄器，當天亦無行車速度一０三公里之紀錄，此有行車紀錄
    紙可為證明。又本件警員並未提供照片以資證明異議人所駕駛之上開營業貨運曳
    引車有超速之事實，如何能逕行認定確實係異議人所駕駛之上開營業貨運曳引車
    違規超速，故異議人不服原裁處，而提起本件異議云云。
三、經查：
（一）受處分人即異議人甲○○駕駛車牌號碼號ＯＱ─四三九號營業貨運曳引車，於
      前述時間，行經速限九十公里之國道一號公路北向一三一‧二公里處時，經警
      以雷射測速槍測得受處分人時速一０三公里，有超速十三公里之違規情事，雖
      有證人即本件舉發之員警呂紹柏於本院調查時到庭證述明確，並有內政部警察
      署國道公路警察局公警局交字第Ｚ00000000號舉發違反道路交通管理
      事件通知單一紙暨雷射測速槍之簡易使用說明一份在卷足參，惟異議人堅決否
      認有原處分所指超速十三公里之違規行為，並舉行車紀錄紙一紙為證，且陳稱
      當時伊車上行車計速器顯示僅九十七公里，伊並有出示行車紀錄紙予證人呂紹
      柏觀看，但遭證人呂紹柏以輪胎磨損程度的影響會導致行車紀錄器結果為由仍
      逕予開單舉發等語，此情亦據證人呂紹柏於本院調查時到庭證述屬實（詳本院
      九十三年三月二日訊問筆錄），足見卷附之行車紀錄紙應非受處分人事後偽造
      。
（二）其次，本院經審視受處分人所提出之九十二年十一月十一日之行車紀錄紙，於
      六時至七時之行車速度並未有超過時速一百公里之情形，此亦有卷附之行車紀
      錄紙一紙在卷可考。且受處分人所駕駛之上開營業貨運曳引車上之行車紀錄器
      於九十二年十一月十八日曾委託統崎有限公司做行車紀錄器之檢測，檢測結果
      與原廠之校正儀器顯示誤差值為負一﹪，屬檢測規範正常容許範圍內；汽車每
      一輪胎耗損程度不一、無法單就耗損程度做詳細計算，固定尺寸新舊輪胎耗損
      幅度在幾公釐間，影響速率約為百分之一以內，而受處分人所駕駛之上開營業
      貨運曳引車上之行車紀錄器型式為ＶＤＯ  ＫＩＥＮＺＬＥ一三一八—二七，
      申請廠商為樺崎實業有限公司，統崎有限公司為樺崎實業有限公司之台灣南區
      分公司，受委託以德國ＶＤＯ原廠提供之ＳＴＣ＋ＢＴＣ＋Ｗ—Ｋ—ｔｅｓｔ
      ｅｒ等相關檢測、校正儀器檢測，該機器在德國ＶＤＯ原廠出廠即經過檢測，
      調校；在台灣用以與德國原廠相同檢測行車紀錄器，該型式紀錄器亦經車輛測
      驗研究中心認證合格等情，亦據統崎有限公司九十三年五月二十八日以統字第
      九三０五二八０一號函及同年七月十九日以統字第九三０七一九０一號函函覆
      明確，並檢附財團法人車輛研究測試中心車輛零組件型式安全及品質一致性審
      驗報告一紙在卷可憑。又按總聯結重量及總重量在二十公噸以上之新登檢領照
      汽車，應裝設具有連續記錄汽車瞬間行駛速率及行車時間功能之行車紀錄器，
      自中華民國九十年一月一日起新登檢領照之八公噸以上未滿二十公噸汽車，亦
      同，並應檢附行車紀錄器經審驗合格之證明；又按總聯結重量及總重量在二十
      公噸以上之新登檢領照汽車，自中華民國八十八年九月二十三日本規則修正發
      布施行日起，應裝設行車紀錄器；其為八公噸以上未滿二十公噸之新登檢領照
      汽車，自中華民國九十年一月一日起，亦同。並應檢附行車紀錄器經定期檢測
      之證明，道路交通安全規則第三十九條第二十四款、第三十九條之一第十八款
      分別定有明文。而本件受處分人所駕駛之上開營業貨運曳引車總噸位三十五公
      噸，係於九十年五月八日新登檢領照，依據上開規定應強制裝設行車紀錄器，
      其查驗合格方式以車輛研究測試中心已認證合格之廠牌型式為依據，此有交通
      部公路總局新竹區監理所苗栗監理站九十三年八月十八日竹監苗字第０九三０
      ００八七一七號函暨檢附之行車紀錄器審驗合格之型式及合格標識樣本彙編目
      錄、樺崎實業有限公司所申請之ＶＤＯ  ＫＩＥＮＺＬＥ行車紀錄器合格標識
      各一紙附卷可考，則受處分人所駕駛之上開營業貨運曳引車上之行車紀錄器既
      經車輛研究測試中心審驗合格，並有合格證明一紙可稽，堪認上開行車紀錄器
      之正確性應無庸置疑。
（三）再者，證人呂紹柏持以測速之雷射測速槍係以雷射速度測量車輛是否超速，然
      雷射測速槍係人為操作，於操作之過程中，或有因操作疏失、錯誤鎖定等因素
      ，致測速之結果有失真之可能；而受處分人於遭警攔查時所提出之行車紀錄紙
      既未有行車速度超過一百公里之紀錄，且該行車紀錄器嗣經檢測結果，亦與原
      廠之校正儀器顯示誤差值為負一﹪，屬檢測規範正常容許範圍內，並經車輛研
      究測試中心審驗合格，因此，應以受處分人甲○○所提出之行車紀錄紙之速度
      紀錄較為準確。是受處分人即異議人甲○○辯稱：其當時時速並未超過時速一
      百公里等語，尚堪採信。
（四）末查，受處分人甲○○於本院調查時自承：「我車子上的行車計速器顯示只有
      九十七公里」等語（詳本院九十三年三月二日訊問筆錄），另觀諸卷附之行車
      紀錄紙，受處分人甲○○當時之行車速度確已逾九十公里，因之，受處分人甲
      ○○駕駛上開營業貨運曳引車，於前述時間，行經速限九十公里之國道一號公
      路北向一三一‧二公里處時，確有超速七公里之情形。然證人呂紹柏於本院訊
      問時到庭證稱：「（問：違規路段限速九十公里，依通常情況九十七公里是否
      會告發？）依警政署作業規定，若沒有發生事故，則不會告發，但會加以勸導
      」等語（詳本院前開訊問筆錄），且參諸汽車之行車速度係以速度表來測量，
      而每輛汽車之速度表或因出廠之廠商、使用時間之長短、機器本身之零件等因
      素，致測量速度之結果有些許之差異，因此，為了貫徹執法之公平性與正確性
      ，就超速汽車之舉發，予以數公里之寬限值，於此寬限值之範圍內應不予取締
      ，亦符常情，此亦與證人呂紹柏上開證述情節相符。基此，受處分人甲○○固
      有超速七公里之事實，惟揆諸前開論述，七公里之數值既在合理之寬限值範圍
      內，即不應予以舉發。
（五）綜上所述，本件受處分人即異議人甲○○駕駛車牌號碼號ＯＱ─四三九號營業
      貨運曳引車，於前述時間，行經速限九十公里之國道一號公路北向一三一‧二
      公里處時，固有超速七公里之情事，然既在舉發之合理寬限值範圍內，為不應
      舉發之情形，已如前述。從而，本件異議人之異議，經核為有理由，原處分予
      以裁罰，於法即有未合，應由本院裁定將原處分撤銷，另為異議人不罰之諭知
      ，以資適法。
四、據上論斷，應依道路交通案件處理辦法第二十條前段，裁定如主文。
中      華      民      國    九十三    年      八      月    二十六    日
                                  臺灣臺南地方法院交通法庭
                                      法  官  鄭燕璘
右正本證明與原本無異。
如不服本裁定應於送達後五日內向本院提出抗告狀。
                                      書記官  陳金堂
中      華      民      國    九十三    年      九      月      二      日
